臺灣彰化地方法院刑事判決　　　　　　 100年度訴字第1201號
公　訴　人　臺灣彰化地方法院檢察署檢察官
被　　　告　王國政
上列被告因違反毒品危害防制條例，經檢察官提起公訴（100年
度毒偵字第1622號），被告於準備程序就被訴事實，為有罪陳述
，本院合議庭裁定由受命法官以簡式審判程序審理，判決如下:
    主  文
王國政施用第一級毒品，累犯，處有期徒刑捌月。
    犯罪事實
一、王國政前於民國90年間，因施用第一級毒品案，經本院以90
    年度毒聲字第2986號刑事裁定送觀察、勒戒後，於90年8月1
    4日因無繼續施用傾向出所，並由臺灣彰化地方法院檢察署
    檢察官以90年度毒偵字第3183號為不起訴之處分確定（初犯
    ）；又於初次觀察、勒戒執行完畢後5年內之90年間，因施
    用第一級毒品案，經本院以90年度毒聲字第4454號刑事裁定
    送觀察、勒戒後，於91年2月15日因無繼續施用傾向出所，
    並由臺灣彰化地方法院檢察署檢察官以90年度毒偵字第4412
    號為不起訴之處分確定（二犯）。另其因施用第一級毒品等
    案，於97年10月13日，經本院以97年度訴字第2343號刑事判
    決分別判處有期徒刑10月、1年，應執行有期徒刑1年5月確
    定（第1案）；因施用第一級毒品案，經本院以98年度訴字
    第609號刑事判決判處有期徒刑1年，上訴後，於98年8月10
    日，經臺灣高等法院臺中分院以98年度上訴字第1261號刑事
    判決撤銷原判決，改判處有期徒刑10月確定（第2案）；因
    施用第一級毒品案，於98年8月3日，經本院以98年度訴字第
    1085號刑事判決判處有期徒刑5月確定（第3案），上開分別
    確定之第2、3案，嗣經臺灣高等法院臺中分院以98年度聲字
    第1926號刑事裁定定其應執行之刑為有期徒刑1年1月確定，
    再與第1案送監接續執行，於100年4月29日因縮刑期滿執行
    完畢。詎仍不知悔改，復基於施用第一級毒品海洛因之犯意
    ，於100年7月4日下午2時許，在彰化縣鹿港鎮某橋旁，以針
    筒注射之方式，施用第一級毒品海洛因1次。嗣於100年7月5
    日下午4時許，因另案涉犯竊盜案件，為警詢問時，在本件
    施用毒品犯行尚未被有偵查犯罪職權之公務員發覺前，主動
    供出犯罪事實，自首並接受裁判，經警採集其尿液送驗，結
    果呈嗎啡、可待因陽性反應，而知上情。
二、案經彰化縣警察局鹿港分局報告臺灣彰化地方法院檢察署檢
    察官偵查起訴。
    理  由
一、被告王國政於本院準備程序中，就上揭犯罪事實均為有罪之
    陳述，且所犯係死刑、無期徒刑、最輕本刑為3年以上有期
    徒刑以外之罪，經本院合議庭依刑事訴訟法第273條之1第1
    項之規定，裁定由受命法官1人獨任進行簡式審判程序，先
    予敘明。
二、上開犯罪事實，迭據被告王國政於本院準備程序及審理時自
    白不諱，且被告之尿液經警採集後送驗，復呈可待因、嗎啡
    陽性反應，有彰化縣警察局鹿港分局委託檢驗尿液代號與真
    實姓名對照表及詮昕科技股份有限公司100年7月14日濫用藥
    物尿液檢驗報告附卷足稽，被告自白與事實相符，得作為不
    利被告認定依據，事證明確，應依法論科。
三、按施用第一、二級毒品為犯罪行為，毒品危害防制條例第10
    條第1項及第2項各定有處罰明文。故施用該毒品者，依前揭
    規定本應科以刑罰，惟基於施用毒品之人，兼有病患屬性，
    乃於刑事政策上對合於一定條件之施用者，依同條例第20條
    、第23條之規定，施以觀察、勒戒及強制戒治之治療，期以
    保安處分替代刑罰，戒斷其身、心癮。嗣因其程序過於繁雜
    ，上揭條例於民國92年7月9日修正公布，自93年1月9日施行
    ，將該條例第20條、第23條之保安處分程序，單純區分為「
    初犯」、「五年內再犯」及「五年後再犯」三種；依其立法
    理由之說明：「初犯」，經觀察、勒戒或強制戒治後，應為
    不起訴處分或不付審理之裁定；經觀察、勒戒或強制戒治執
    行完畢釋放後，「五年內再犯」者，因其再犯率甚高，原實
    施之觀察、勒戒及強制戒治既已無法收其實效，爰依法追訴
    或裁定交付審理。至於經觀察、勒戒或強制戒治執行完畢釋
    放後，「五年後再犯」者，前所實施之觀察、勒戒或強制戒
    治已足以遮斷其施用毒品之毒癮，為期自新及協助其斷除毒
    癮，仍適用「初犯」規定，先經觀察、勒戒或強制戒治之程
    序。從而依修正後之規定，僅限於「初犯」及「五年後再犯
    」二種情形，始應先經觀察、勒戒或強制戒治程序，不能逕
    行起訴，亦即設為施用毒品罪起訴條件之限制。但倘被告於
    五年內已再犯，經依法再為保安處分或追訴處罰者，縱其第
    三次（或第三次以上）施用毒品之時間，在初犯之保安處分
    執行完畢釋放後五年以後，即非屬「五年後再犯」之情形，
    且因前有「五年內再犯」情形，顯見其再犯率甚高，原實施
    之保安處分無法收其實效，毋庸仍予寬典處遇，而應依該條
    例第10條逕予刑罰制裁（最高法院99年台非字第277號判決
    參照，同旨見最高法院99年台上字第5726號、98年台非字第
    240、12號、98年台上字第7296號、97年台非字第540、406
    、342號判決），本件被告於90年間，因施用第一級毒品案
    ，經本院以90年度毒聲字第2986號刑事裁定送觀察、勒戒後
    ，於90年8月14日因無繼續施用傾向出所，並由臺灣彰化地
    方法院檢察署檢察官以90年度毒偵字第3183號為不起訴之處
    分確定（初犯）；復於初次觀察、勒戒執行完畢後5年內之9
    0年間，因施用第一級毒品案，經本院以90年度毒聲字第445
    4號刑事裁定送觀察、勒戒後，於91年2月15日因無繼續施用
    傾向出所，並由臺灣彰化地方法院檢察署檢察官以90年度毒
    偵字第4412號為不起訴之處分確定（二犯）之事實，有臺灣
    高等法院被告在監在押全國紀錄表及臺灣高等法院被告前案
    紀錄表足稽，顯見被告並非於初次觀察、勒戒執行完畢後5
    年內均無任何施用毒品之犯行，且其既已於初次觀察、勒戒
    執行完畢釋放後5年內，再犯施用毒品之罪，經追訴處罰，
    其已符合毒品危害防制條例第23條第2項所定之追訴要件，
    揆諸前開毒品危害防制條例條文及說明，被告所為本件施用
    第一級毒品罪行，即無「五年後再犯」規定之適用，自毋須
    再重新施予觀察、勒戒或強制戒制之處遇程序，而應直接訴
    追處罰。
三、核被告王國政所為，係犯毒品危害防制條例第10條第1項之
    施用第一級毒品罪。被告為供施用毒品而持有毒品之低度行
    為，應為其施用之高度行為所吸收，不另論罪。被告前因施
    用第一級毒品等案，於97年10月13日，經本院以97年度訴字
    第2343號刑事判決分別判處有期徒刑10月、1年，應執行有
    期徒刑1年5月確定（第1案）；因施用第一級毒品案，經本
    院以98年度訴字第609號刑事判決判處有期徒刑1年，上訴後
    ，於98年8月10日，經臺灣高等法院臺中分院以98年度上訴
    字第1261號刑事判決撤銷原判決，改判處有期徒刑10月確定
    （第2案）；因施用第一級毒品案，於98年8月3日，經本院
    以98年度訴字第1085號刑事判決判處有期徒刑5月確定（第3
    案），上開分別確定之第2、3案，嗣經臺灣高等法院臺中分
    院以98年度聲字第1926號刑事裁定定其應執行之刑為有期徒
    刑1年1月確定，再與第1案送監接續執行，於100年4月29日
    因縮刑期滿執行完畢之事實，有臺灣高等法院被告前案紀錄
    表足稽，其於有期徒刑執行完畢5年內，故意再犯本件有期
    徒刑以上刑之罪，為累犯，應加重其刑。另被告所犯上揭施
    用第一級毒品之犯行，係於尚未有偵查權限之公務員發覺前
    ，主動供出並受裁判，符合自首要件，有警詢筆錄足稽，應
    依刑法第62條前段規定減輕其刑，並予先加後減。爰審酌被
    告曾因施用毒品經送觀察、勒戒，仍未知警惕，再犯本案之
    罪，足見其雖經觀察、勒戒之治療程序，仍未徹底戒除惡習
    遠離毒害，顯未能善體國家設置觀察、勒戒機構，協助毒品
    施用者戒除毒害之良法美意，雖其施用毒品本質上係戕害自
    身健康之行為，尚未嚴重破壞社會秩序或侵害他人權益，暨
    其犯罪之動機、目的、所生危害及犯罪後坦承犯行，犯後態
    度良好等一切情狀，量處如主文所示之刑，以資懲儆。
據上論斷，應依刑事訴訟法第273條之1第1項、第299條第1項前
段，毒品危害防制條例第10條第1項，刑法第11條前段、第47條
第1項、第62條前段，判決如主文。
本案經檢察官陳顗安到庭執行職務。
中    華    民    國   100    年    10    月    31    日
                  刑事第四庭          法  官  陳義忠
以上正本證明與原本無異。
如不服本判決應於收受判決後10日內向本院提出上訴書狀，並應
敘述具體理由；其未敘述上訴理由者，應於上訴期間屆滿後20日
內向本院補提理由書（均須按他造當事人之人數附繕本）「切勿
逕送上級法院」。
中    華    民    國   100    年    10    月    31    日
                                      書記官  吳曉玟
附錄本案論罪科刑法條全文：
毒品危害防制條例第10條
施用第一級毒品者，處6月以上5年以下有期徒刑。
施用第二級毒品者，處3年以下有期徒刑。